【裁判字號】    98,抗,7
【裁判日期】    981015
【裁判案由】    拍賣抵押物
【裁判全文】
臺灣臺東地方法院民事裁定                 98年度抗字第7號
抗   告   人  乙○○
兼 代 理  人  甲○○
相   對   人  黃陳香雲
上列抗告人因與相對人間聲請拍賣抵押物事件，對於民國98年4
月17日本院98年度拍字第29號裁定提起抗告，本院裁定如下：
    主  文
抗告駁回。
抗告程序費用新臺幣壹仟元由抗告人負擔。
    理  由
一、相對人原審聲請意旨略以：劉奎柱於民國72年11月30日向其
    借款新臺幣（下同）100萬元，約定於82年11月30 日清償，
    利息按年息20﹪計算，遲延利息及違約金則按上開利率加計
    20﹪計算，劉奎柱並以成功鎮○○段151 地號設定抵押權以
    作為系爭債權之擔保。劉奎柱於81年8 月10日過世，黃秋蘭
    、劉景仁、劉景欣為其繼承人，依法繼承其權利及義務。系
    爭債權已屆清償期，經聲請人屢次催討未果，爰依民法第87
    3條第1項規定，聲請裁定拍賣抵押物等語。
二、抗告意旨略以：相對人上開聲請，除檢附土地登記簿謄本、
    他項權利證明書影本及抵押權設定契約書影本之外，並無相
    關債權憑證及借據等證明文件，況依土地登記簿謄本清償日
    期欄位記載「以各個借據所訂日期為準」，然相對人並未檢
    附借據，即無從知悉清償日期是否屆至。其次，存續期限記
    載「自72年11月30日至82年11月30日止」，82年11月30日並
    非清償日，原審未察，裁定准予強制執行，實有未合，為此
    ，提起抗告，請求廢棄原裁定等語。
三、按當事人互相表示意思一致者，無論其為明示或默示，契約
    即為成立；抵押權人於債權已屆清償期而未受清償者，得聲
    請法院拍賣抵押物，就其賣得價金而受清償；民法第153 條
    、第873條第1項分別定有明文。次按抵押權經設定登記後，
    債權人因債務屆滿未受清償，依民法第873條第1項之規定，
    即得聲請法院拍賣抵押物，如對於此項法律關係有爭執時，
    亦應由有爭執之人提起訴訟，以求解決，不得僅依抗告程序
    聲明其有爭執，並據為廢棄拍賣裁定之理由；最高法院51年
    台抗字第269 號判例意旨可資參照。契約之訂定以諾成契約
    為原則，要式為例外，亦即訂定書面文件並非契約成立生效
    之要件，本件消費借貸契約即非以書面為必要。經查：相對
    人聲請拍賣系爭抵押物，業據提出系爭土地登記簿謄本、他
    項權利證明書影本及抵押權設定契約書影本為證，觀之土地
    登記簿謄本清償日期欄位記載「以各個借據所訂日期為準」
    ，相對人主張本件消費借貸為口頭約定，即已生法律效力，
    相對人提出84年3月21日高雄十六支局郵局存證信函第237號
    為證，觀之上開存證信函係於84年間所發，其中記載「並約
    定於82年11月30日為債務清償日期，唯屆今經本人多次電話
    催繳台端等均置之不理」等語，足徵相對人催告債務人履行
    債務屬實，如清償期未屆，相對人自無需催告，堪信系爭借
    貸清償期屆至可採。故相對人依據民法第873條第1項規定聲
    請本院准許拍賣抵押物核無不合。準此，抗告人以相對人未
    提出借據等語置辯，洵屬無據。揆諸上開規定，本件抗告為
    無理由，應予駁回。
四、據上論結，本件抗告為無理由，依非訟事件法第46條、第21
    條第2項、第24條第1項，民事訴訟法第495條之1第1 項、第
    449條第1項、第78條，裁定如主文。
中    華    民    國    98    年    10    月    15    日
                  民事庭    審判長法  官  李芳南
                                  法  官  陳谷鴻
                                  法  官  傅曉瑄
以上正本係照原本作成
如不服本裁定，僅得於收受本裁定正本送達後10日內，以適用法
規顯有錯誤為理由，向本院提出再抗告狀，(須附繕本1份及繳納
再抗告裁判費新臺幣1,000元)，經本院許可後始可再抗告。
中    華    民    國    98    年    10    月    19    日
                                  書記官  蘇美琴


司法院資訊處製作；財團法人民間司法改革基金會備份。
